# 请教“不丧失控制权处置部分股权”问题

提问人：jy03657116 时间：2021-04-15 17:33:04
背景：
2019 年末，A公司持有B公司80%股权，A公司单体对B公司的长投成本是 80 万， 2019 年末合并层面B公司的净资产构成为：实收资本 100 万，未分配利润 200 万。
2020 年初（视同 1 月 1 日），A公司对外处置B公司10%股权，处置收到对价 40 万。
根据合并财务报表准则，合并层面，处置对价 40 万与净资产份额 30 万（300*10%）的差额调整资本公积。
简化背景，假设 2020 年B公司净资产未发生变动，到 2020 年末，合并层面还是：实收资本 100 万，未分配利润 200 万。
那么：
2019 年末，编制A公司合并报表，抵消长投时，确认B公司“归母未分配利润”160万（ 200 _80%_ ），少数股东权益 _60_ （ _300_ 20%），长期股权投资和B公司实收资本清零。
2020 年末，编制A公司合并报表，抵消长投时，确认B公司“归母未分配利润”140万（ 200 _70%_ ），少数股东权益 _90_ （ _300_ 30%），长期股权投资和B公司实收资本清零。
请问：
（ 1 ） 2020 年末编制A公司合并报表时，不用将上述B公司“归母未分配利润”140万还原成 160 万吧（类似同一控制合并的处理，从资本公积中再还原出留存收益）？
（ 2 ）在合并报表中，因处置部分股权，引起的B公司“归母未分配利润”的变动 20 万元，在合并权益变动表中，是否应当在“股东投入和减少资本-其他”中列报，在“（四）股东权益内部结转-其他”中列报，还是在“其他”中列报？
请陈版和各位版友赐教！

回答人：chenyiwei
1 、应当还原为 160 万，与少数股东损益、归母净利润的“分段计算”相对应。因为这是对应于此前持股80%期间的累计损益份额。
2 、在合并报表层面，如上所述不存在将归母未分配利润从 160 万调整到 140 万的操作。在合并权益变动表的“所有者投入和减少资本——其他”一行中，应体现资本公积增加 10 万元和少数股东权益增加 30 万元，除此之外，该项不丧失控制权前提下部分处置子公司股权的交易没有其他影响。